【裁判字號】    95,訴,2056
【裁判日期】    971231
【裁判案由】    偽造有價證券等
【裁判全文】
臺灣臺北地方法院刑事判決              95年度訴字第2056號
公  訴  人  臺灣臺北地方法院檢察署檢察官
被      告  丙○○
選任辯護人  林美倫律師
            陳勵新律師
            張衛航律師
上列被告因偽造有價證券案件，經檢察官提起公訴（95年度偵字
第14750號、第14751號），本院判決如下：
    主  文
丙○○意圖供行使之用，而偽造有價證券，累犯，處有期徒刑肆
年。偽造之票號CU0伍柒參參玖柒、發票日為玖拾肆年玖月參拾
日、金額為新臺幣肆佰萬元支票壹張，票號CU0伍柒參參玖玖、
發票日為玖拾肆年拾貳月參拾壹日、金額為貳佰萬元支票壹張，
印鑑卡上偽造之「謝淑玲」署名壹枚，臺新國際商業銀行外匯收
支或交易申報書參紙上之偽造「謝淑翎」署名（每紙均有偽造署
名貳枚）合計陸枚，匯款單柒拾捌紙上偽造之「泰奧菲有限公司
」及「乙○○」各柒拾捌枚印文（每紙匯款單均各有「泰奧菲有
限公司」、「乙○○」壹枚）合計壹佰伍拾陸枚，取款憑條拾肆
紙上之「泰奧菲有限公司」、「乙○○」各拾肆枚印文（每紙取
款憑條均各有「泰奧菲有限公司」、「乙○○」壹枚）合計貳拾
捌枚均沒收。
    事  實
一、丙○○於民國90年因侵占案件，經臺灣高等法院90年度上易
    字第2841號判決處有期徒刑2年2月，於91年12月16日因縮短
    刑期假釋出監，於93年7月31日縮刑期滿執行完畢。詎仍不
    知悔改，於92年間向其妹即不知情之謝淑玲（經不起訴處分
    ）取得身分證影本，而於同年9月底，以謝淑玲身分證影本
    向負責人為乙○○、址設臺北市○○區○○路3段75之1號4
    樓之泰奧菲有限公司（下稱泰奧菲公司）應徵，於同年10月
    擔任財務經理，負責會計、出納，而係從事業務之人，並保
    管公司銀行存摺及空白支票簿。竟基於行使偽造私文書及意
    圖為自己不法所有業務侵占之連續概括犯意與偽造有價證券
    之犯意：
(一)92年10月1日未經謝淑玲同意，以其身分證影本，在臺北富邦
  銀行鳳山分行（下稱富邦鳳山分行）印鑑卡偽簽謝淑玲署名1
  枚而偽造私文書，持向該行申設000000000000號帳戶以行使，
  將該帳戶供己使用，足以生損害於謝淑玲。
(二)自93年1月起至同年11月止，利用職務上持有泰奧菲公司富邦
  鳳山分行000000000000號活期存款帳戶、泰奧菲公司臺北富邦
  銀行仁愛分行（下稱富邦仁愛分行）00000000000000（起訴書
  誤載為000000000000）號活期存款帳戶、泰奧菲公司中華商業
  銀行南京分行00000000000000（起訴書誤載為00000000000000
  ，下稱中華南京分行）號活期存款帳戶存摺及乙○○交予公司
  印鑑章及負責人印鑑章之機會：
1.93年1月3日至同年11月9日止，未經乙○○同意，在泰奧菲公
  司如附表一編號1至77、79合計78次連續盜用泰奧菲公司印鑑
  章、乙○○印鑑章偽造匯款單（偽造公司、乙○○印文各78枚
  ），自泰奧菲公司富邦鳳山分行0000000000 00號帳戶轉帳匯
  出如同表各該金額合計新臺幣（下同）1,024萬964元（起訴書
  誤載為1,089萬1,086元）至謝淑玲上開富邦鳳山分行帳戶而予
  侵占，足以生損害於泰奧菲公司。
2.93年4月13日起至11月19日止，以前1.方式在泰奧菲公司，連
  續如附表二編號1至11、13所示12次及附表三編號1、2所示2次
  ，偽造泰奧菲公司存款取款憑條（偽造公司、乙○○印文合計
  28枚）依序向富邦仁愛分行、中華南京分行以行使，而分別自
  上開泰奧菲公司富邦仁愛分行、泰奧菲公司中華南京分行帳戶
  提領現金依序合計為310萬6,338元、116萬元而予侵占，足以
  生損害於泰奧菲公司。
(三)再於93年10月初，泰奧菲公司國外廠商以電子郵件告知泰奧菲
  公司並未依期清償貨款，負責支付廠商貨款之丙○○，為掩飾
  其未支付貨款之事實，竟基於行使偽造私文書之犯意，於不詳
  時地在臺新國際商業銀行（下稱臺新銀行）外匯收支或交易申
  報書3紙偽造「謝淑翎」署名（每紙均有偽造署名2枚），交付
  泰奧菲公司而行使，以取信乙○○業付清廠商貨款，足以生損
  害於臺新銀行、謝淑翎。
(四)丙○○於不詳時日，基於為自己不法所有之業務侵占及供行使
  之用偽造有價證券之意圖，在泰奧菲公司撕取業務上受託保管
  持有之泰奧菲公司富邦鳳山分行空白支票簿內票號依序為CU00
  00000、CU0000000之空白支票各1張而予侵占，並在其上盜蓋
  泰奧菲公司及乙○○印鑑章、依序填寫發票日及金額分別為：
  94年9月30日/400萬元、94年12月31日/200萬元，而偽造有價
  證券2張，嗣依序交付該400萬元、200萬元支票予不知情之母
  謝陳連子、友人陳珊菱，以清償向渠等所借同額借款，陳珊菱
  再將該200萬元支票轉讓予黃建雄，嗣經謝陳連子、黃建雄提
  示，因乙○○及時掛失止付未獲兌現，始循線查悉上情。
二、案經泰奧菲公司訴由臺灣臺北地方法院檢察署檢察官偵查起
    訴。
    理  由
壹、證據能力：
    偵查中共同被告謝淑玲、謝陳連子之供述，因當事人就其陳
    述未於言詞辯論終結前聲明異議，亦未聲請傳訊，顯放棄行
    使詰問權，依刑事訴訟法第159條之5第2項規定，均具證據
    能力。至其餘憑以認定本案犯罪事實之非供述證據（詳後述
    ），亦查無違反法定程序取得之情，依刑事訴訟法第158條
    之4規定反面解釋，應具證據能力。
貳、實體部分：
一、訊據被告丙○○固坦承有事實欄一、(一)之犯行，且供認附表
    一編號1至77、79合計78次轉帳匯款、附表二編號1至11、13
    之12次及附表三編號1、2所示2次合計14次現金取款均係其
    所為、臺新國際商業銀行外匯收支或交易申報書上之文字為
    伊字跡，惟矢口否認有何業務侵占、行使偽造私文書、偽造
    有價證券之犯行，辯稱：乙○○因嗣設立泰奧朵有限公司（
    下稱泰奧朵公司）而財務吃緊，向伊周轉，伊自母謝陳連子
    、伊子謝修平帳戶轉帳借貸予泰奧菲公司，故78次轉帳匯款
    、14次現金取款係因伊與乙○○有借貸關係，2紙支票係乙○○開立供清償欠伊之借款云云。
二、查被告於93年9月底以謝淑玲名義至泰奧菲公司應徵擔任財
    務經理，負責會計、出納，並保管泰奧菲公司上開3家銀行
    存摺及空白支票簿，自泰奧菲公司富邦鳳山分行0000000000
    00號帳戶78次轉帳匯出如附表一各該金額合計1,024萬964元
    至謝淑玲富邦鳳山分行帳戶，自泰奧菲公司富邦仁愛分行12
    次提領如附表二編號1至11、13合計310萬6,338元現金，自
    泰奧菲公司中華南京分行帳戶2次提領如附表三編號1、2合
    計現金116萬元。泰奧菲公司國外廠商於93年10月初，以電
    子郵件告知泰奧菲公司並未清償貨款，丙○○持係其字跡之
    偽造3紙臺新國際商業銀行外匯收支或交易申報書交付泰奧
    菲公司，以證明已匯款，惟廠商仍未收到貨款。被告持發票
    人為泰奧菲公司、面額分別為400萬元、200萬元之支票各1
    張，依序交予謝陳連子、友人陳珊菱，陳珊菱轉讓予黃建雄
    ，嗣謝陳連子、黃建雄提示因乙○○掛失止付未獲兌現等情
    ，除據：(1)被告供承於92年9月底10月初進入泰奧菲公司工
    作，有用謝淑玲身分證去銀行開戶，謝淑玲沒同意這樣做，
    伊有保管公司銀行存摺及空白支票簿，公司零用金、廠商應
    付款項均係己負責從公司帳戶支出，負責支付廠商貨款僅伊
    1人，公司零用金帳戶有富邦鳳山分行及富邦仁愛分行帳戶
    ，當公司有需要時，伊會製作傳票並填好取款憑條由乙○○
    蓋章，若公司要使用支票，即由其製作傳票附上請款發票，
    並填載支票票據金額，交予乙○○蓋章，伊業務內容亦包含
    填寫取款憑條臨櫃取款，3紙臺新國際商業銀行外匯收支或
    交易申報書係伊字跡，其上「謝淑翎」為己所簽，78次轉帳
    匯款、14次現金取款均係伊所為，伊跟謝陳連子借400萬元
    ，伊向陳珊菱借200多萬元，交付400萬元支票予謝陳連子，
    200萬元支票交予友人陳珊菱屬實【臺灣臺北地方法院檢察
    署95年度偵字第14750號卷第32頁、本院2卷45頁背面至47頁
    、本院3卷151頁、本院2卷48、85、91頁被告陳報狀】，復
    經(2)偵查中共同被告謝淑玲供稱：伊沒有於92年間任職於泰
    奧菲公司，沒有開立富邦鳳山分行帳戶，有人冒用伊身分證
    等語（臺灣臺北地方法院檢察署94年度他字第4848號卷第11
    5頁）及(3)證人乙○○於本院審理時證稱：伊係泰奧菲公司
    與泰奧朵公司負責人，被告擔任泰奧菲及泰奧朵公司財務，
    工作內容負責公司財務進出、開票、匯款、公司零用金、薪
    資，公司取款均係被告在處理，空白支票本、公司零用金由
    被告保管，公司所有存摺在被告那邊，我們要匯給國外的錢
    都沒有匯，國外廠商來追款，在這個過程中，有請會計即被
    告匯款，但國外就是沒有收到款，被告給伊3張臺新銀行外
    匯收支或交易申報書，伊就認為貨款已匯，公司同事詢問國
    外廠商有無收到貨款，廠商說未收到，被告說隔2、3天就會
    收到，伊傳真申報書給國外廠商，再隔5天至1星期，國外廠
    商還是沒有收到，伊覺有異，即向臺新銀行查證該3紙申報
    書真偽，行員說沒有該3張申報書，因無申報書上所示姓名
    之承辦人員，200萬元及400萬元支票上係泰奧菲公司之大小
    章，被告離開公司後，在被告抽屜找到謝淑玲身分證，被告
    應徵時就是提供該身分證，被告當初沒有告訴伊，其真名係
    丙○○各情明確（本院2卷第196至200、202、203頁背面、2
    04頁正面及背面、94年度偵字第21875號卷第48頁），核與
    (4)泰奧菲公司會計助理即證人甲○○所證：伊於92年10月至
    93年10月係泰奧菲公司會計助理，於95年3月離開泰奧菲公
    司，工作內容係員工勞健保、進出貨及銷貨單建檔、倉管，
    伊認識被告，認識的名字叫謝淑玲，被告當時係伊主管，公
    司匯款及存提款業務均由被告辦理，就是被告寫完存款及提
    款單到銀行辦理，負責去銀行提領給付廠商之貨款及零用金
    亦為被告，負責支付廠商貨款係被告，空白支票本由被告保
    管，公司要用之支票的開立係被告所開，支票金額、發票日
    由被告填寫，再由乙○○蓋公司大小章等語相符（本院2卷
    第207頁正面及背面、205頁正面及背面、206頁背面、208頁
    ）及(5)謝陳連子於偵查中供稱：係被告拿400萬元支票讓伊
    提示（94年度偵字第21875號卷第47頁）等語相符，且有(6)
    卷附臺新銀行97年6月4日臺新國外部第0970000020號函覆謂
    ：93年10月5日本行及所轄各分行並無謝淑翎匯往國外匯出
    匯款申請，另調閱當日相關外匯檔卷及傳票，並無貴院附件
    所示3紙臺新銀行外匯收支或交易申報書資料一情明確（本
    院3卷第89頁），暨(7)謝淑玲富邦鳳山分行開戶資料及帳戶
    交易明細表（94年度偵字第10369號卷第60頁正面及背面、
    第3至5頁背面）、謝淑玲身分證影本、「謝淑翎」名片1張
    、泰奧菲公司富邦鳳山分行客戶存提紀錄單、泰奧菲公司中
    華南京分行客戶歷史檔交易明細查詢單、3紙臺新銀行外匯
    收支或交易申報書、國外廠商向泰奧菲公司催討貨款之電子
    郵件、400萬元及200萬元支票影本各1張及退票理由單、遺
    失票據申報書、掛失止付票據提示人資料查報表、被告自泰
    奧菲公司富邦仁愛分行及中華南京分行提領現金所寫之取款
    憑條、泰奧菲公司中華南京分行存款明細分戶帳在卷為證【
    94年度偵字第10369號卷第60頁正面及背面、3至5頁背面、1
    6頁、18頁背面至32頁背面、94年度他字第4848號卷34至57
    頁、94年度偵字第21875號卷12至16、145至155、157頁及富
    邦仁愛分行96年5月1日北富銀仁字第65號函檢附之取款憑條
    （外放證物）、本院3卷50至51頁、95年度偵字第14750號卷
    166、181頁）。而細核該臺新銀行3紙申報書（94年度他字
    第4848號卷第35至37頁）內容，係記載謝淑翎申報外匯匯款
    金額、經辦、驗印人員陳詳益、李贊勳、主管姚素琴之名稱
    ，該紙申報書係表示謝淑翎向臺新銀行承辦人員申報外匯存
    款扣帳，而足以表示一定用意之證明，自屬私文書無訛，是
    此部分事實，至堪認定，被告辯稱以丙○○本名應徵、申報
    書非文書云云，顯與上開事證不符，洵無足採。
三、被告78次轉帳匯款、14次現金取款、開立2紙支票，未經乙○○同意而盜用泰奧菲公司及乙○○印鑑章所為一節，依證
    人乙○○證稱：被告自泰奧菲公司富邦鳳山分行帳戶匯至謝
    淑玲帳戶之款項及自富邦仁愛分行提領之現金，可以確認非
    為公司所支出，因公司每月會有支付帳冊，從帳冊中未看到
    該匯款支出，故上開款項係被告自行領取，而非為公司所領
    取，被告從泰奧菲公司中華南京分行帳戶提領現金挪用。公
    司財務狀況一直不錯，在被告離職後，財務就發生問題，因
    錢都被拿走了，泰奧菲公司大小章由伊保管，惟蓋章時會請
    被告幫忙，有時被告會將章帶離，伊可以確認400萬元及200
    萬元支票非己指示被告簽發，因從未簽過這麼大額支票，公
    司簽發支票金額才10幾、20幾萬元，均係用來支付印刷品及
    廣告費，有時會有很多張支票要同時蓋，有時會請被告幫忙
    蓋，被告有時蓋章會離開伊視線，伊未開過支票予謝陳連子
    ，亦不認識其人。伊只負責蓋支票上之公司大小章，支票發
    票日之日期章係被告填的，被告自富邦仁愛分行、中華南京
    分行提領之現金均未交予伊等語（本院2卷第196頁正面及背
    面、198頁正面及背面、199頁正面及背面、203頁背面至204
    頁正面及背面），核與證人甲○○證述：負責去銀行提領廠
    商貨款、零用金係被告，伊在被告離職後協助公司整理帳務
    ，公司的錢有短少，有時乙○○很忙時，取款憑條會叫伊自
    己蓋，泰奧菲公司開立支票目的是支付廠商貨款，一般以支
    票支付之金額數萬元就很大了，在伊任職期間最大金額大概
    10萬元以內，（問：妳是否需要在乙○○面前蓋，還是可以
    把章拿回自己位子上蓋？）答：不一定等語相符（本院2卷
    第207頁正面及背面、206頁背面）；復參以泰奧菲公司富邦
    鳳山分行000000000000號支票存款帳戶93年1月1日至同年11
    月11日交易明細單所示（95年度偵字第14750號卷第137至14
    0頁），該帳戶支票兌現支出金額多僅數千元或萬餘元之譜
    ，最高額亦僅281,500元，此適與證人乙○○、甲○○上開
    所言支票面額多僅萬餘元之證詞相符，且該支票存款帳戶餘
    額多係數千元或為萬餘元，至多亦僅40餘萬元，本案400萬
    元、200萬元支票，實悖泰奧菲公司向來支票存款往來交易
    之金額及用途；況乙○○豈會開立上開2紙存款不足之鉅額
    支票徒使公司票信陷於窘境之理，足認該2紙支票確非乙○○所簽發，而係被告盜用公司及負責人印鑑章所為。被告雖
    辯稱：78次匯款係以網路銀行約定轉帳方式所匯，該帳戶網
    路銀行約定申請書應有乙○○親筆簽名，是轉帳業經其同意
    云云。惟查，本院2次函詢富邦鳳山分行關於泰奧菲公司帳
    戶有無申請網路銀行轉帳功能，經該行2次以97年5月28日、
    同年9月23日覆函謂：並無申請網路銀行轉帳功能等語明確
    （本院3卷第88、122頁），是其所辯，洵無足採。依上各節
    ，可認被告係利用保管泰奧菲公司存摺及會計、出納職務之
    便，乘乙○○交付公司及負責人印鑑章由其自行用印之隙，
    未經乙○○同意，逕在轉帳匯款單、取款憑條、2紙支票盜
    蓋印鑑章，而侵占轉帳及現金款項、支票、偽造有價證券之
    事實，至堪認定。
四、被告雖以：轉帳、現金取款係因乙○○向其借貸，此由伊多
    次以現金或以謝淑玲上開帳戶、謝陳連子國泰世華銀行敦北
    分行000000000000號、伊子謝修平臺新銀行敦北分行000000
    0000000號帳戶，存入或匯入泰奧菲公司中華南京分行00000
    000000000號支票存款帳戶、泰奧菲公司上開富邦鳳山分行
    及富邦仁愛分行帳戶、泰奧菲公司富邦鳳山分行0000000000
    00號支票存款帳戶、泰奧菲公司中華南京分行000000000000
    00號支票存款帳戶、泰奧朵公司富邦仁愛分行000000000000
    號活期存款帳戶，合計729萬9,525元以支付公司零用金、員
    工薪資、票款即足證之云云。惟查，證人乙○○於本院審理
    時明確證述：伊沒有向被告借過錢，泰奧菲、泰奧朵2家公
    司於92年12月至93年11月資金狀況並無不足支應平常零用金
    之情形（本院2卷第203頁、204頁背面），核與證人甲○○
    所證：伊任職期間，泰奧菲公司並無領不出零用金之情況，
    乙○○並無向被告借款以支付員工薪資或零用金之情形，伊
    不知道被告有以其私人帳戶提領現款支付公司零用金等語相
    符；且729萬9,525元之金額與被告於本院97年1月18日準備
    程序所辯：借款金額係1千多萬元（本院2卷第45頁背面）或
    於審理程序陳稱：乙○○向伊借8、9百萬元云云均屬不符（
    本院3卷第150頁）；況78次轉帳、14次現金取款金額合計高
    達13,347,302元，而依被告辯稱：乙○○於93年11月底僅開
    400萬元、200萬元2紙支票以清償借款（本院3卷第150頁背
    面），則倘乙○○向被告借款一節屬實，則乙○○前後清償
    之金額合計高達1,934萬7,302元，較上開729萬9,525元借款
    本金反多出1,204萬7,777元；復參以被告自承至泰奧菲公司
    任職前，並不認識乙○○（本院3卷第148頁背面），竟未書
    立任何借據即慨然出借上開鉅額款項予初識之乙○○，且借
    款8、9百萬元或達1千萬餘元為何僅要求乙○○簽發400萬元
    、200萬元不足額支票，又對借款確實金額於偵查、本院準
    備、審理程序歷次供述齟齬，依上各節，均顯悖借貸常態，
    是被告所辯78次匯款、14次現金提款係因與乙○○間有借貸
    關係云云，洵不可採。又細核上開泰奧菲公司富邦鳳山分行
    000000000000號支票存款帳戶交易明細單，可知被告自謝淑
    玲帳戶匯至泰奧菲公司該帳戶之第一筆係始於93年4月7日之
    1萬5千元，惟此業於被告所為附表一多次自泰奧菲公司帳戶
    轉帳匯款至謝淑玲帳戶之後；而被告於91年12月16日因縮短
    刑期假釋出監，名下亦無財產，91至94年均無綜合所得稅結
    算申報紀錄，有臺灣高等法院被告前案紀錄表、財政部臺北
    市國稅局大安分局97年2月18日函檢附財產歸屬清單、綜合
    所得稅各類所得資料清單存卷可參（本院2卷第160至162頁
    ），又未提出有何相當資力之證據，則被告何能出借如其所
    辯8、9百萬元抑或係729萬9,525元鉅額款項予乙○○，足認
    729萬9,525元係因被告為78次匯款、14次取款後，為支應泰
    奧菲公司平常資金需求以免其犯行遭察覺，始行匯回或存入
    泰奧菲公司、泰奧朵公司帳戶，並非因其出借款項予乙○○
    而為，是被告此部分所辯，並無可採。
五、綜前所述，被告所辯各詞均不足採，本案事證明確，被告犯
    行，洵堪認定，應依法論科。
六、被告行為後，刑法於94年2月2日修正公布，而自95年7月1日
    起施行，修正後刑法第2條規定，為新舊法比較適用之準據
    法，並無涉行為可罰性要件之變更，是於95年7月1日刑法修
    正施行後，如有新舊法比較，應逕依修正後刑法第2條第1項
    規定，為「從舊從輕」之比較。比較時應就罪刑有關之共犯
    、未遂犯、想像競合犯、牽連犯、連續犯、結合犯，以及累
    犯加重、自首減輕暨其他法定加減原因（如身分加減）與加
    減例等一切情形，綜其全部罪刑之結果而為比較（最高法院
    95年度第8次刑事庭會議決議意旨參照）。經查：
(一)刑法第210條、第336條第2項、第201條第1項法定刑罰金部分
  ，依修正前罰金罰鍰提高標準條例第1條前段及修正前刑法第3
  3條第5款、修正後刑法施行法第1條之1第1項及第2項前段與修
  正後刑法第33條第5款規定，修正前、後之罰金刑最高額並無
  不同。修正後刑法第33條第5款規定，最低額為新臺幣1千元。
  惟依被告行為時之修正前刑法第33條第5款規定，最低額僅新
  臺幣3元，比較新舊法結果，適用修正後刑法相關規定，對被
  告並未較有利，故應適用修正前刑法相關規定。
(二)修正後刑法第56條刪除連續犯規定，此刪除雖非犯罪構成要件
  之變更，惟影響行為人刑罰之法律效果，自屬法律有變更。依
  修正後刑法規定，被告數犯罪行為即應分論併罰，是修正後刑
  法第56條規定對被告並未較有利，故應適用修正前刑法第56條
  規定。
(三)修正後刑法第55條刪除牽連犯規定，此刪除雖非犯罪構成要件
  之變更，惟影響行為人刑罰之法律效果，自屬法律有變更。依
  修正後刑法規定，被告數犯罪行為即應分論併罰，是修正後刑
  法第55條規定對被告並未較有利，故應適用修正前刑法第55條
  規定。
(四)罰金刑之加重及減輕，依修正後刑法第67條規定，其最高度及
  最低度同加減之，修正前刑法第68條則僅加減其最高度，故就
  加重而言，修正後規定為不利於被告，就減輕而言，修正後最
  低度亦減輕，較有利於被告。
(五)綜上，除就罰金刑減輕部分，修正後刑法第67條較有利於被告
  外，其餘則以修正前刑法有利於被告。綜合法律修正前後之整
  體比較，自應適用修正前刑法相關規定。
(六)刑法第47條第1項有關累犯構成要件之規定亦經修正施行，惟
  被告係於受有期徒刑之執行完畢後，5年以內再「故意」犯本
  案之罪，依修正前後第47條第1項之規定，均構成累犯，即無
  有利或不利之情形，自無適用刑法第2條第1項為比較新舊法之
  問題，應適用現行有效之修正後規定論以累犯（最高法院97年
  第2次刑事庭會議決議參照），附此敘明。
七、核被告所為，就事實欄一(一)、(三)部分，各係犯刑法第216條
    、第210條行使偽造私文書罪，就一(二)1.、2.均係犯刑法第2
    16條、第210條行使偽造私文書罪、刑法第336條第2項業務
    侵占罪，就一(四)部分，係犯刑法第336條第2項業務侵占罪、
    第201條第1項偽造有價證券罪。偽造署名、印文係偽造私文
    書之部分行為，偽造私文書之低度行為復經行使之高度行為
    所吸收，均不另論罪。被告行使偽造有價證券，係直接用以
    取得票面金額之對價，應不另論詐欺罪（最高法院88年度臺
    上字第2526號判決），而偽造有價證券後復持以行使，行使
    之低度行為經偽造之高度行為所吸收，亦不另論罪。被告多
    次行使偽造私文書、業務侵占犯行，時間緊接，所犯均係構
    成要件相同之罪名，顯係基於概括犯意反覆為之，各為連續
    犯，俱依修正前刑法第56條規定，皆以一罪論，並加重其刑
    。而被告所犯業務侵占、行使偽造私文書、偽造有價證券間
    有方法、目的之牽連關係，應依修正前刑法第55條規定，從
    一重之偽造有價證券罪處斷。被告於90年因侵占案件，經臺
    灣高等法院90年度上易字第2841號判決處有期徒刑2年2月，
    於91年12月16日因縮短刑期假釋出監，於93年7月31日縮刑
    期滿執行完畢，有臺灣高等法院被告前案紀錄表可憑，其受
    徒刑之執行完畢，5年以內故意再為本案有期徒刑以上之罪
    ，為累犯，應依修正後刑法第47條1項規定加重其刑。爰審
    酌被告於81年因偽造文書案件，經本院判處有期徒刑1年6月
    確定，88年因業務侵占案件，經臺灣高等法院判處有期徒刑
    2年2月確定，有臺灣高等法院被告前案紀錄表可憑，素行欠
    佳，前以同一手法犯案經法院判處罪刑確定，仍不知惕悟，
    復再為本案犯行，堪認其自我檢束能力之低弱；且侵占及偽
    造支票金額甚鉅，嚴重影響社會財貨安全及交易秩序；又飾
    詞狡卸，未賠償告訴人分文，犯後態度甚劣，堪認其毫無悔
    意，兼衡其利用告訴人之信賴而為不法行為之犯罪手段、智
    識程度、犯罪動機、目的、生活狀況等一切情狀，量處如主
    文所示之刑。又被告犯罪時間固在96年4月24日前，惟經宣
    告逾1年6月以上之有期徒刑，依中華民國九十六年罪犯減刑
    條例第3條第1項第15款規定不得減刑。印鑑卡上之偽造「謝
    淑玲」署名1枚、臺新國際商業銀行外匯收支或交易申報書3
    紙之偽造「謝淑翎」署名合計6枚、78紙匯款單上偽造之「
    泰奧菲有限公司」、「乙○○」印文各78枚、14紙取款憑條
    上偽造之「泰奧菲有限公司」、「乙○○」印文各14枚、偽
    造之2紙支票，應分別依刑法第219條、第205條宣告沒收。
    偽造之匯款單、取款憑條、印鑑卡、3紙臺新銀行外匯收支
    或交易申報書，固係被告供本案犯罪所用之物，惟業經其向
    銀行、泰奧菲公司提出以行使，而係銀行或泰奧菲公司所有
    ，爰不宣告沒收，附此敘明。
參、不另為無罪諭知部分：
一、公訴意旨另略以：被告如附表一編號78、附表二編號12、13
    、附表三編號3、93年8月5日，盜蓋公司大小章，依序轉帳1
    百萬元、提領現金20萬3,032元、16萬元、6千元、自泰奧朵
    公司富邦仁愛分行00000000000000號帳戶提領101萬5,412元
    而予侵占，因認被告此部分亦涉犯刑法第336條第2項業務侵
    占罪嫌。
二、犯罪事實應依證據認定之，無證據不得認定犯罪事實。刑事
    訴訟法第154條第2項定有明文。而檢察官就起訴犯罪事實，
    應負提出證據及說服之實質舉證責任。倘所提證據不足積極
    證明被告有罪，基於無罪推定原則，自應諭知無罪判決，最
    高法院92年臺上字第128號判例得資參照。
三、公訴人認被告涉犯上開罪嫌，係以取款憑條為其唯一論據。
四、訊據被告堅詞否認有上開犯行，辯稱：1百萬元嗣匯入泰奧
    菲公司富邦仁愛分行帳戶以發放員工薪資、16萬元旋即存入
    泰奧菲公司富邦鳳山分行000000000000支票存款帳戶、20萬
    3,232元取款憑條非伊字跡，6千元係銀行手續費、101萬5,4
    12元係用以發放公司員工薪資，伊無侵占等語。經查，附表
    一編號78之1百萬元於轉帳當日旋即存入泰奧菲公司富邦仁
    愛分行，並於同日轉帳發放予員工薪資，而101萬5,412元於
    取款當日即轉帳予公司員工支付薪資，附表二編號13之餘款
    16萬元，確於取款當日存入泰奧菲公司鳳山分行0000000000
    00號支票存款帳戶，6千元係中華商銀小額周轉金簡便貸款
    帳戶款管理費及信用查詢手續費等情，有存入憑條、存款轉
    帳憑條、薪資整批存入明細表、薪資轉帳明細表、送款單、
    取款憑條、中華商銀手續費收入傳票在卷為證（本院3卷第5
    4至58、61至64頁、82至83頁、47至49頁），而附表二編號1
    2之20萬3,032元係證人甲○○所提領，此經甲○○於本院證
    述明確，而非被告所領取，足認被告就前揭款項並無不法所
    有之意圖及據為己有之客觀侵占犯行；復參酌告訴人亦以書
    狀陳明被告如附表一編號78之1百萬元、101萬5,412元係轉
    帳予員工發放薪資、附表三編號3之6千元為銀行手續費（本
    院3卷第100至101頁），是被告上開所辯，應可採信，堪認
    被告並無業務侵占犯行，原應諭知無罪，惟公訴意旨認被告
    此部分罪嫌，與前揭論罪科刑部分有連續犯之裁判上一罪關
    係，爰不另諭知無罪。
據上論斷，應依刑事訴訟法第299條第1項前段，刑法第2條第1項
前段、第201條第1項、第216條、第210條、第336條第2項、第20
5條、第219條、（修正前）第56條、第55條、（修正後）第47條
第1項，刑法施行法第1條之1第1項、第2項前段，判決如主文。
本案經檢察官郭騰月到庭執行職務。
中    華    民    國    97    年    12    月    31    日
                    臺灣臺北地方法院刑事第14庭
                        審判長法  官  蔡坤湖
                              法  官  沈君玲
                              法  官  陳琪媛
以上正本證明與原本無異。
如不服本判決應於收受送達後10日內向本院提出上訴書狀，並應
敘述具體理由；其未敘述上訴理由者，應於上訴期間屆滿後20日
內向本院補提理由書（均須按他造當事人之人數附繕本）「切勿
逕送上級法院」。告訴人或被害人如對於本判決不服者，應具備
理由請求檢察官上訴，其上訴期間之計算係以檢察官收受判決正
本之日期為準。
                              書記官  陳豪達
中    華    民    國    97    年    12    月    31    日
附錄法條全文：
中華民國刑法第201條
意圖供行使之用，而偽造、變造公債票、公司股票或其他有價證
券者，處3年以上10年以下有期徒刑，得併科3千元以下罰金。
行使偽造、變造之公債票、公司股票或其他有價證券，或意圖供
行使之用，而收集或交付於人者，處1年以上7年以下有期徒刑，
得併科3千元以下罰金。
中華民國刑法第216條
行使第210條至第215條之文書者，依偽造、變造文書或登載不實
事項或使登載不實事項之規定處斷。
中華民國刑法第336條
對於公務上或因公益所持有之物，犯前條第1項之罪者，處1年以
上7年以下有期徒刑，得併科5千元以下罰金。
對於業務上所持有之物，犯前條第1項之罪者，處6月以上5年以
下有期徒刑，得併科3千元以下罰金。
前二項之未遂犯罰之。


司法院資訊處製作；財團法人民間司法改革基金會備份。
